【裁判字號】    98,訴,4515
【裁判日期】    981231
【裁判案由】    毒品危害防制條例
【裁判全文】
臺灣板橋地方法院刑事判決              98年度訴字第4515號
公  訴  人  臺灣板橋地方法院檢察署檢察官
被      告  甲○○
                    （另案於臺灣臺北監獄臺北分監執行中）
上列被告因違反毒品危害防制條例案件，經檢察官提起公訴（98
年度毒偵字第8514號），本院依簡式審判程序判決如下：
    主  文
甲○○施用第一級毒品，累犯，處有期徒刑壹年。
    事  實
一、甲○○前因施用毒品案件，經臺灣臺北地方法院以89年度毒
    聲字第1500號裁定送觀察、勒戒後，認無繼續施用毒品傾向
    ，於民國89年6 月30日執行完畢釋放，並由臺灣臺北地方法
    院檢察署檢察官以89年度毒偵字第1985號為不起訴處分確定
    。復因施用毒品案件，經臺灣臺北地方法院以91年度毒聲字
    第2633號裁定送觀察、勒戒後，認無繼續施用毒品傾向，於
    92年1 月16日執行完畢釋放，並由臺灣臺北地方法院檢察署
    檢察官以91年度毒偵字第3047號為不起訴處分確定。惟於上
    開最後一次觀察、勒戒執行完畢釋放後5 年內，又開始迭因
    施用毒品，先後經：(一)臺灣臺北地方法院以94年度訴字第78
    1 號判處有期徒刑7 月確定，已於96年1 月9 日縮刑期滿執
    行完畢；(二)臺灣士林地方法院以97年度訴字第851 號判處有
    期徒刑8 月，嗣經臺灣高等法院以98年度上訴字第897 號判
    決駁回上訴確定；(三)本院以97年度訴字第5193號判處有期徒
    刑8 月確定；(四)臺灣士林地方法院以98年度審訴字第13號判
    處有期徒刑7 月確定（上揭(二)至(四)所示之刑，目前仍在執行
    中）。
二、詎甲○○仍不知悔改，基於合併施用第一、二級毒品之犯意
    ，於98年10月16日上午某時（起訴書誤載為98年10月16日為
    警採尿前回溯26小時及96小時內某時），在其弟位於臺北縣
    板橋市○○路○ 段31巷89弄8 之4 號5 樓住處，以將第一級
    毒品海洛因及第二級毒品甲基安非他命一併置入吸食器玻璃
    球燒烤吸聞所生煙氣之方法，同時施用第一級毒品海洛因及
    第二級毒品甲基安非他命1 次。嗣為警於98年10月16日15時
    50分許，在臺北縣三重市○○路○ 段380 號前查獲，經警採
    集其尿液檢體送驗結果，呈鴉片類及安非他命類之陽性反應
    ，始悉上情。
三、案經臺北縣政府警察局三重分局報請臺灣板橋地方法院檢察
    署檢察官偵查起訴。本院於準備程序進行中，被告就被訴事
    實為有罪之陳述，經告知被告簡式審判程序之旨，並聽取當
    事人意見後，裁定由受命法官獨任進行簡式審判程序。
    理  由
一、上揭事實，業據被告甲○○於本院審理時坦承不諱，且被告
    為警查獲後，經警採集其尿液檢體送驗結果，呈鴉片類及安
    非他命類之陽性反應，有臺北縣政府警察局三重分局被移送
    者姓名代碼對照表、臺灣檢驗科技股份有限公司98年10月29
    日濫用藥物尿液檢驗報告各1 份附卷可稽，足認被告之自白
    與事實相符，而值採信。
二、按毒品危害防制條例於92年7 月9 日修正公布，自93年1 月
    9 日施行，其中第20條、第23條將施用毒品之刑事處遇程序
    ，區分為「初犯」及「5 年內再犯」、「5 年後再犯」。依
    其立法理由之說明：「初犯」，經觀察、勒戒或強制戒治後
    ，應為不起訴處分或不付審理之裁定；經觀察、勒戒或強制
    戒治執行完畢釋放後，「5 年內再犯」者，因其再犯率甚高
    ，原實施之觀察、勒戒及強制戒治既已無法收其實效，爰依
    法追訴或裁定交付審理。至於經觀察、勒戒或強制戒治執行
    完畢釋放後，「5 年後再犯」者，前所實施之觀察、勒戒或
    強制戒治已足以遮斷其施用毒品之毒癮，為期自新及協助其
    斷除毒癮，仍適用「初犯」規定，先經觀察、勒戒或強制戒
    治之程序。從而依修正後之規定，僅限於「初犯」及「5 年
    後再犯」二種情形，始應先經觀察、勒戒或強制戒治程序。
    倘被告於5 年內已再犯，經依法追訴處罰，縱其第3 次（或
    第3 次以上）再度施用毒品之時間，在初犯經觀察、勒戒或
    強制戒治執行完畢釋放5 年以後，已不合於「5 年後再犯」
    之規定，且因已於「5 年內再犯」，顯見其再犯率甚高，原
    實施觀察、勒戒或強制戒治，已無法收其實效，即應依該條
    例第10條處罰（最高法院95年第7 次刑事庭會議決定參照）
    。查被告前因施用毒品案件，有上揭事實欄第一項所示之觀
    察、勒戒及科刑處罰紀錄，此有臺灣高等法院被告前案紀錄
    表在卷可憑。其於92年1 月16日最後一次觀察、勒戒執行完
    畢釋放後5 年內，又開始迭因施用毒品，先後經：(一)臺灣臺
    北地方法院以94年度訴字第78 1號判處有期徒刑7 月確定（
    已於96年1 月9 日縮刑期滿執行完畢）；(二)臺灣士林地方法
    院以97年度訴字第851 號判處有期徒刑8 月，嗣經臺灣高等
    法院以98年度上訴字第897 號判決駁回上訴確定；(三)本院以
    97年度訴字第5193號判處有期徒刑8 月確定；(四)臺灣士林地
    方法院以98年度審訴字第13號判處有期徒刑7 月確定（上揭
    (二)至(四)所示之刑，目前仍在執行中），縱被告於本案再度施
    用毒品之時間，係在上開觀察、勒戒執行完畢5 年以後，揆
    諸前揭說明，仍應依毒品危害防制條例第10條規定處罰。綜
    上所述，本案事證明確，被告犯行堪予認定，應依法論科。
三、按海洛因、甲基安非他命分別係屬毒品危害防制條例第2 條
    第2 項第1 款、第2 款所定之第一、二級毒品。是核被告所
    為，係犯毒品危害防制條例第10條第1 項之施用第一級毒品
    罪及同條第2 項之施用第二級毒品罪。其持有第一級毒品海
    洛因、第二級毒品甲基安非他命之低度行為，各為施用之高
    度行為所吸收，均不另論罪。被告供稱係將海洛因及甲基安
    非他命一併置入吸食器玻璃球燒烤合併施用，衡情尚非全然
    不足採信，復查無證據足認被告係以不同方法分別施用，應
    認其係以一行為同時施用第一、二級毒品，為想像競合犯，
    應依刑法第55條規定，從一重以施用第一級毒品罪處斷。起
    訴書認應分論併罰，尚嫌無據。又被告曾因施用毒品案件，
    經臺灣臺北地方法院以94年度訴字第781 號判處有期徒刑7
    月確定，已於96年1 月9 日縮刑期滿執行完畢等情，有臺灣
    高等法院被告前案紀錄表可稽，其於有期徒刑執行完畢後，
    5 年以內故意再犯本件有期徒刑以上之罪，為累犯，應依刑
    法第47條第1 項加重其刑。爰審酌被告前因施用毒品，曾接
    受觀察、勒戒之執行完畢，獲有不起訴處分之寬典，並迭經
    論罪科刑，仍不知抗拒毒品誘惑，再次漠視法令而犯本罪，
    非但戕害自我身心健康，對於社會風氣、治安亦潛有相當危
    害，惟念其施用毒品所生惡害，實以自戕身心健康為主，對
    於他人生命、身體、財產等法益，尚無重大明顯之實害，兼
    衡其智識程度、犯罪之動機、目的、手段暨犯罪後之態度等
    一切情狀，量處如主文所示之刑，以示懲儆。
據上論斷，應依刑事訴訟法第273 條之1 第1 項、第299 條第1
項前段，毒品危害防制條例第10條第1 項、第2 項，刑法第11條
前段、第55條、第47條第1 項，判決如主文。
本案經檢察官黃明絹到庭執行職務。
中    華    民    國    98    年    12    月    31    日
                  刑事第八庭    法  官  朱嘉川
以上正本證明與原本無異。
如不服本判決應於收受送達後10日內向本院提出上訴書狀，並應
敘述具體理由；其未敘述上訴理由者，應於上訴期間屆滿後20日
內向本院補提理由書（均須按他造當事人之人數附繕本）「切勿
逕送上級法院」。
                                書記官  陳聖儒
中    華    民    國    98    年    12    月    31    日
附錄本案論罪科刑法條全文：
毒品危害防制條例第10條
施用第一級毒品者，處6 月以上5 年以下有期徒刑。
施用第二級毒品者，處3 年以下有期徒刑。


司法院資訊處製作；財團法人民間司法改革基金會備份。
